【裁判字號】    99,訴緝,164
【裁判日期】    990805
【裁判案由】    毒品危害防制條例
【裁判全文】
臺灣板橋地方法院刑事判決             99年度訴緝字第164號
公  訴  人  臺灣板橋地方法院檢察署檢察官
被      告  甲○○
上列被告因違反毒品危害防制條例案件，經檢察官提起公訴（98
年度毒偵字第8412號），本院依簡式審判程序判決如下：
    主  文
甲○○施用第一級毒品，處有期徒刑捌月。又施用第二級毒品，
處有期徒刑伍月；扣案之第二級毒品甲基安非他命壹包（驗餘淨
重零點柒捌貳捌公克）沒收銷燬。應執行有期徒刑拾壹月；扣案
之第二級毒品甲基安非他命壹包（驗餘淨重零點柒捌貳捌公克）
沒收銷燬。
    事  實
一、甲○○前因施用毒品案件，經本院以93年度毒聲字第1037號
    裁定送觀察、勒戒後，認無繼續施用毒品之傾向，於民國93
    年7 月20日執行完畢釋放，並由臺灣板橋地方法院檢察署檢
    察官以93年度毒偵字第2765號為不起訴處分確定。詎於上開
    觀察、勒戒執行完畢後5 年內，再犯施用毒品罪，先後經：
    (一)臺灣士林地方法院以94年度士簡字第781 號判處有期徒刑
    4 月確定；(二)本院以95年度訴字第592 號判處有期徒刑10月
    確定。另因竊盜案件，經本院以94年度易字第252 號判處有
    期徒刑4 月確定，嗣與上開(一)施用毒品之有期徒刑4 月，經
    臺灣士林地方法院以95年度聲字第215 號裁定應執行有期徒
    刑7 月確定。又因竊盜案件，經本院以94年度易字第1435號
    判處有期徒刑10月確定；因違反槍砲彈藥刀械管制條例案件
    ，經本院以94年度訴字第2724號判處有期徒刑3 年2 月，併
    科罰金新臺幣3 萬元確定，嗣與上開(二)施用毒品之有期徒刑
    10月，經本院以96年度聲減字第6280號裁定部分減刑後，並
    定其應執行刑為有期徒刑3 年10月確定。以上案件經接續執
    行，於98年1 月9 日縮刑假釋出監，迄99年3 月16日始縮刑
    期滿（不致使本案成立累犯）。
二、詎甲○○猶不思戒除惡習，竟基於施用第一級毒品之犯意，
    於98年11月8 日為警採尿前回溯26小時內某時（不包括遭警
    捕後其人身自由受拘束期間），在某不詳友人位於臺北縣泰
    山鄉○○街16巷1 號住處，以將海洛因置入注射針筒加水稀
    釋施打手臂之方法，施用第一級毒品海洛因1 次。另基於施
    用第二級毒品之犯意，於98年11月6 日中午12時許，在上址
    某友人住處，以將第二級毒品甲基安非他命置入吸食器之玻
    璃球內燒烤吸聞所生煙氣之方法，施用第二級毒品甲基安非
    他命1 次。嗣為警於98年11月8 日15時5 分許，在臺北縣泰
    山鄉○○街16巷1 號前查獲，並扣得第二級毒品甲基安非他
    命1 包（毛重0.9830公克，淨重0.7830公克，取樣0.0002公
    克鑑定用罄，驗餘淨重0.7828公克），經採集其尿液送驗結
    果，呈鴉片類、安非他命類之陽性反應，始查知上情。
三、案經臺北縣政府警察局新莊分局報請臺灣板橋地方法院檢察
    署檢察官偵查起訴。本院於準備程序進行中，被告就被訴事
    實為有罪之陳述，經告知被告簡式審判程序之旨，並聽取當
    事人之意見後，裁定由受命法官獨任進行簡式審判程序。
    理  由
一、上揭事實，業據被告甲○○於本院審理時坦承不諱，且有白
    色透明結晶物1 包扣案可資佐證，而上開扣案物經送鑑驗結
    果，確係第二級毒品甲基安非他命無訛，毛重0.9830公克，
    淨重0.7830公克，取樣0.0002公克鑑定用罄，驗餘淨重0.78
    28公克等情，此有交通部民用航空局航空醫務中心98年11月
    12日航藥鑑字第0985905 號毒品鑑定書1 份在卷可憑。又被
    告為警查獲後，經警採集其尿液檢體送驗結果，呈鴉片類及
    安非他命類之陽性反應，亦有臺北縣政府警察局新莊分局煙
    毒麻醉藥品案被移送者姓名及代碼對照表、臺灣檢驗科技股
    份有限公司98年11月26日濫用藥物檢驗報告各1 份附卷可稽
    。查海洛因經注射或吸入人體後，約80% 於24小時內自尿中
    排出，一般而言，尿液中能否驗出嗎啡陽性反應與其投與量
    、投與途徑、採尿時間、個人體質及檢測方法之靈敏度有關
    ，國外曾有文獻報導注射6 毫克之海洛因鹽酸鹽，其代謝物
    嗎啡之平均可檢出時限約為26小時；又甲基安非他命經口服
    投與後約70 %於24小時內自尿中排出，約90% 於96小時內自
    尿中排出，由於甲基安非他命成分之檢出與其投與方式、投
    與量、個人體質、採尿時間與檢測儀器之精密度等諸多因素
    有關，因此僅憑尿液中呈安非他命陽性反應，並無法確實推
    算吸食時間距採集時間之長短，惟依上述資料推斷，最長可
    能不會超過4 日，均經行政院衛生署藥物食品檢驗局分別以
    81年9 月8 日（81）藥檢壹字第8114885 號、81年2 月8 日
    （81）藥檢一字第001156號函述綦詳，為本院承辦毒品案件
    職務上所已知。是被告上開採尿送驗結果，既呈鴉片類及安
    非他命類之陽性反應，足以擔保其任意性自白與事實相符。
    至於其施用第一級毒品海洛因之確切時間，雖因被告不復記
    憶而無從查悉，惟依上揭說明，堪認此部分應係於98年11月
    8 日為警採尿前回溯26小時內某時（不包括遭警捕後其人身
    自由受拘束期間）施用無疑。
二、按施用第一、二級毒品為犯罪行為，毒品危害防制條例第10
    條定有處罰明文，故施用第一、二級毒品者，依前揭規定本
    應科以刑罰。惟基於刑事政策，對合於一定條件之施用者，
    則依同條例第20條、第23條之規定，施以觀察、勒戒及強制
    戒治之保安處分。該條例於92年7 月9 日修正公布，自93年
    1 月9 日施行，其中第20條、第23條將施用毒品之刑事處遇
    程序，區分為「初犯」、「5 年內再犯」及「5 年後再犯」
    。依其立法理由之說明：「初犯」，經觀察、勒戒或強制戒
    治後，應為不起訴處分或不付審理之裁定；經觀察、勒戒或
    強制戒治執行完畢釋放後，「5 年內再犯」者，因其再犯率
    甚高，原實施之觀察、勒戒及強制戒治既已無法收其實效，
    爰依法追訴或裁定交付審理。至於經觀察、勒戒或強制戒治
    執行完畢釋放後，「5 年後再犯」者，前所實施之觀察、勒
    戒或強制戒治已足以遮斷其施用毒品之毒癮，為期自新及協
    助其斷除毒癮，仍適用「初犯」規定，先經觀察、勒戒或強
    制戒治之程序。從而依修正後之規定，僅限於「初犯」及「
    5 年後再犯」二種情形，始應先經觀察、勒戒或強制戒治程
    序。倘被告於5 年內已再犯，經依法追訴處罰，縱其第3 次
    （或第3 次以上）再度施用毒品之時間，在初犯經觀察、勒
    戒或強制戒治執行完畢釋放5 年以後，已不合於「5 年後再
    犯」之規定，且因已於「5 年內再犯」，顯見其再犯率甚高
    ，原實施觀察、勒戒或強制戒治，已無法收其實效，即應依
    該條例第10條處罰（最高法院97年度台非字第527 號判決意
    旨、97年第5 次刑事庭會議決議參照）。查被告前因施用毒
    品案件，經本院以93年度毒聲字第1037號裁定送觀察、勒戒
    後，認無繼續施用毒品之傾向，於93年7 月20日執行完畢釋
    放，並由臺灣板橋地方法院檢察署檢察官以93年度毒偵字第
    2765號為不起訴處分確定。詎於上開觀察、勒戒執行完畢後
    5 年內，再犯施用毒品罪，先後經：(一)臺灣士林地方法院以
    94年度士簡字第781 號判處有期徒刑4 月確定；(二)本院以95
    年度訴字第592 號判處有期徒刑10月確定等情，有臺灣高等
    法院被告前案紀錄表附卷可稽。足見係於初犯後，「5 年內
    再犯」，且經檢察官予以追訴、法院予以處罰，則其於上揭
    時間復犯本件之施用毒品罪，即非屬毒品危害防制條例第20
    條第3 項所定「5 年後再犯」之情形，自應由檢察官依同條
    例第23條第2 項規定追訴，始屬正辦。從而，本案事證明確
    ，被告犯行堪予認定，應依法論科。
三、查海洛因、甲基安非他命分別係屬毒品危害防制條例所定之
    第一、二級毒品。核被告所為，係犯毒品危害防制條例第10
    條第1 項之施用第一級毒品罪、同條第2 項之施用第二級毒
    品罪。其持有第一級毒品海洛因、第二級毒品甲基安非他命
    之低度行為，各為施用之高度行為所吸收，均不另論罪。所
    犯上開2 罪，犯意各別，行為互殊，應予分論併罰。爰審酌
    被告前因施用毒品，曾受觀察、勒戒之執行完畢，獲有不起
    訴處分之寬典，且迭經論罪科刑在案，仍不思戒除惡習，再
    次漠視法令而犯本罪，非但戕害健康，對於社會風氣、治安
    亦潛有相當危害，惟念其施用毒品所生惡害，實以自戕身心
    健康為主，對於他人生命、身體、財產等法益，尚無重大明
    顯之實害，兼衡其素行狀況、智識程度、犯罪之動機、目的
    、手段暨於本院審理時坦承犯行、態度良好等一切情狀，分
    別量處如主文所示之刑，並定其應執行刑，以示懲儆。扣案
    之甲基安非他命1 包（毛重0.9830公克，淨重0.7830公克，
    取樣0.0020公克鑑定用罄，驗餘淨重0.7828公克），為本案
    查獲之第二級毒品，不問屬於犯人與否，應依毒品危害防制
    條例第18條1 項前段規定沒收銷燬之。
據上論斷，應依刑事訴訟法第273 條之1 第1 項、第299 條第1
項前段，毒品危害防制條例第10條第1 項、第2 項、第18條第1
項前段，刑法第11條前段、第51條第5 款，判決如主文。
本案經檢察官黃明絹到庭執行職務。
中    華    民    國    99    年    8     月    5     日
                  刑事第八庭  法  官  朱嘉川
以上正本證明與原本無異。
如不服本判決應於收受送達後10日內向本院提出上訴書狀，並應
敘述具體理由；其未敘述上訴理由者，應於上訴期間屆滿後20日
內向本院補提理由書（均須按他造當事人之人數附繕本）「切勿
逕送上級法院」。
                              書記官  陳聖儒
中    華    民    國    99    年    8     月    5     日
附錄本案論罪科刑法條全文：
毒品危害防制條例第10條：
施用第一級毒品者，處6 月以上5 年以下有期徒刑。
施用第二級毒品者，處3 年以下有期徒刑

司法院資訊處製作；財團法人民間司法改革基金會備份。
